臺灣宜蘭地方法院刑事判決　　　　　　　　　　　　　九十一年度訴字第一五七號
　　公　訴　人　臺灣宜蘭地方法院檢察署檢察官
　　被　　　告　戊○○
　　指定辯護人　本院公設辯護人甲○○
右列被告因傷害致死案件，經檢察官提起公訴（九十一年度偵字第五五二號），本院
判決如左：
    主  文
戊○○傷害人之身體，因而致人於死，處有期徒刑年陸月。
    事  實
一、戊○○為黃明光之姪孫，因戊○○先前曾遭黃明光毆打而心有不甘，民國九十一
    年一月十七日晚間，其在某不詳處所飲酒後（於對於外界事務之知覺理會及判斷
    作用尚屬正常），因情緒激烈、亢奮之下，在同日晚間九、十時許前往黃明光位
    於宜蘭縣大同鄉松羅村南巷七十八號住處理論，戊○○抵達後便上二樓尋找黃明
    光，適黃明光與不知情之友人乙○○飲酒完畢，並於該處休息、看電視，戊○○
    與黃明光爭執後，戊○○即邀同黃明光下樓，欲前往尋找戊○○不知情之父親丁○○，在其面前將二人之嫌隙說分明，於是戊○○、黃明光便一前一後由上處之
    樓梯下樓，於戊○○已抵達一樓地面，而黃明光快抵達一樓地面時，戊○○因怒
    火中燒而不可抑，且依客觀情形，其可預見如突然向後踢擊黃明光之腹部，會造
    成黃明光一時無法反應而發生頭部碰撞樓梯邊緣直角處，而有危及生命之情事，
    竟基於普通傷害之犯意，回頭以腳踢擊正在下樓之黃明光，使黃明光猝不及防，
    因而向後倒下，頭部撞及該樓梯邊緣直角處，因而受有左胸前表皮傷、頭部頂骨
    十四Ｘ十五公分、後緣六Ｘ一點五公分之挫創傷、頭骨頂端左、右向十公分裂痕
    、硬腦膜下腔出血、蜘蛛網膜出血及腦室、腦實質出血、顱內出血之傷害，並發
    出巨響，戊○○見狀即逕行離去，而隨後下樓之乙○○本欲將躺於樓梯口（頭部
    向屋內、腿部向屋外）之黃明光攙扶上樓，惟因力有未逮致未完成，嗣戊○○之
    父丁○○到場，始與乙○○合力將黃明光背上樓，並將黃明光放置於該處之客廳
    休息，黃明光於九十一年一月十八日上午五時許因中樞神經休克而傷重死亡，而
    迄至同年月十八日上午八時許，黃明光不知情之胞弟丙○○前往該處，始發現黃
    明光已身亡。丙○○迅即報警處理，始查悉上情。
二、案經宜蘭縣警察局三星分局報告台灣宜蘭地方法院檢察署檢察官偵查起訴。
    理  由
一、訊據被告戊○○對於右開時、地，因之前被害人曾經對其毆打，加上酒後情緒衝
    動、亢奮之下，因而前往被害人家中找被害人質問，雙方於被害人家中二樓質問
    過程中發生爭吵，伊進而要求被害人下樓並與其一同前往尋找其父（丁○○）解
    決雙方之嫌隙，戊○○先行下樓，黃明光則尾隨在後，而伊已抵達一樓地面，而
    被害人則下樓快抵達一樓地面時，因為一時氣憤難消，因此回頭以右腳踢擊被害
    人黃明光之腹部，之後隨即聽到一聲撞擊之巨響，便逕自返回家中，而隔天經他
    人告知方才知道被害人受傷後因而造成中樞神經休克死亡等事實坦承，惟表示當
    時酒醉，對於腳踢被害人竟會造成被害人死亡之結果無法預見等語。經查：
（一）被告戊○○確前往被害人住處與其發生爭執，隨後二人下樓未久，即發生巨響
      ，被告即逕自離開，而乙○○下樓後即見黃明光頭部朝屋內、腳朝外仰躺於樓
      梯口處，之後乙○○與甫到達之丁○○共同將被害人攙扶上樓休息一節，業據
      證人乙○○、丁○○分別證述綦詳，核與被告所供之事發過程大致相符，並有
      現場照片九張在卷可佐，並經台灣宜蘭地方法院檢察署檢察官帶同被告及證人
      乙○○、丁○○於九十一年三月七日上午十時三十分前往案發現場現場模擬，
      此有勘驗筆錄及模擬錄影帶一卷在卷可參，前揭模擬結果與被告供述及證人乙○○、丁○○證述情節大致相符，此部分事實應足認定。
（二）而被害人確因受此踢擊倒地後造成左胸前表皮傷、頭部頂骨十四Ｘ十五公分頓
      挫傷、後緣六Ｘ一點五公分之挫創傷、頭骨頂骨頂端左、右向十公分裂痕、硬
      腦膜下腔出血、蜘蛛網膜出血及腦室、腦實質出血、顱內出血之傷害，此有台
      灣宜蘭地方法院檢察署檢察官會同檢驗員勘驗屬實，且據法務部法醫研究所解
      剖鑑定無訛，此有履勘筆錄、驗斷書、相驗屍體証明書、解剖照片六張、法務
      部法醫研究所九十一年三月七日法醫理字第○九一○○○○五七四號函及所附
      （九一）法醫所醫鑑字第○一一○號鑑定書各一份附卷可稽。由前揭勘驗報告
      及法醫研究所鑑定報告所載傷勢可見，其中「左胸前表皮傷」、「頭骨頂骨頂
      端左、右向十公分裂痕」二處傷勢可佐證被告供述，亦即左胸前表皮傷乃因被
      告以右腳踢被害人所造成，而被害人因此倒下，頭部撞及樓梯邊緣直角處，才
      會產生頭骨左右向達十公分之裂痕；再者，前揭傷勢並造成被害人中樞神經休
      克因而氣絕身亡等情，亦經該署檢察官會同檢驗員勘驗屬實，且據法務部法醫
      研究所解剖鑑定無訛，此有前揭履勘筆錄、驗斷書、相驗屍體証明書、解剖照
      片六張、法務部法醫研究所九十一年三月七日法醫理字第○九一○○○○五七
      四號函及所附（九一）法醫所醫鑑字第○一一○號鑑定書各一份附卷可稽。因
      此被告傷害行為與被害人死亡結果具有相當因果關係已足認定。
（三）至被告雖辯稱：因當時酒醉無法預見踢被害人一腳竟會造成被害人死亡等語，
      然由被告供述：案發當時是自己步行前往被害人家中，案發後亦是自己步行返
      回家中等語得見（見本院九十一年七月三十一日及九月十三日筆錄），被告當
      時尚可獨自前往被害人家中以及返回家中，其尚具有判斷家中位置及被害人家
      中位置之能力，且當時雖處於酒醉、氣憤之情緒下，尚可提議邀同被害人一同
      找其父丁○○解決彼此之嫌隙，由此二件事情顯見當時或可能因為酒精作用導
      致情緒較為激動、亢奮，然並未使其喪失對外界事物之判斷能力，而基於一般
      人之常理判斷，於樓梯以腳踢他人可能導致他人頭部撞擊樓梯邊緣直角處造成
      頭部嚴重傷害，此一行為之危險性為一般人均得預見，而以被告當時精神狀態
      尚處於正常之情形下，其對於一行為之危險性亦為客觀上足以預見，因此被告
      辯稱當時無法預見應屬卸責之詞，不足採信。綜上所述，被告犯行堪以認定。
二、查被告基於普通傷害之犯意，於樓梯以腳踢方式傷害被害人，使被害人頭部重擊
    樓梯邊緣直角處，其應有預見被害人發生死亡結果之可能性，而被害人受傷後，
    亦因中樞神經休克造成死亡結果，是核被告所為，係犯刑法第二百七十七條第二
    項前段之傷害人之身體，因而致人於死罪。被告所犯本罪，其法定刑為無期徒刑
    或七年以上有期徒刑，刑責甚重，惟查被告與被害人本為親戚關係，彼此雖有嫌
    隙，然並無深仇大恨，純因酒後細故一時氣憤方踢被害人，竟而造成被害人死亡
    之結果，喪失親友亦非被告所樂見，又被告犯後旋與被害人家屬達成調解，此有
    經本院核定之宜蘭縣大同鄉調解委員會調解書一份在卷可考，另參被告犯後坦承
    犯行，素行尚佳並無前科，且公訴人亦起訴書請求本院依五十九條規定酌減等情
    ，本院認被告所犯之罪，情輕法重，顯有可予憫恕之處，爰依刑法第五十九條之
    規定減輕其刑。茲審酌被告之品行、智識程度、犯罪時因受酒精影響至情緒產生
    些許失控、所受之刺激、犯罪動機、目的、僅以腳踢被害人而並未對被害人施以
    其他傷害席為，造成之損害及其犯後深表悔悟，到庭態度良好，已與被害人家屬
    達成調解等一切情狀，酌情量處如主文所示之刑，以啟自新。
據上論斷，應依刑事訴訟法第二百九十九條第一項前段、刑法第二百七十七條第二項
、第五十九條，判決如主文。
本案經檢察官沈念祖到庭執行職務
中      華      民      國    九十一    年     九     月     二十六     日
                                        臺灣宜蘭地方法院刑事第一庭
                                            法  官  李  毓  華
右正本證明與原本無異。
如不服本判決，應於判決送達後十日內，向本院提出上訴狀。（應附繕本）
                                            書記官  林  慶  生
中      華      民      國    九十一    年     九     月     二十六     日
附錄法條：
中華民國刑法第二百七十七條
 (普通傷害罪)
傷害人之身體或健康者，處三年以下有期徒刑、拘役或一千元以下罰金。
犯前項之罪因而致人於死者，處無期徒刑或七年以上有期徒刑；致重傷者，處三年以
上十年以下有期徒刑。
